臺灣臺中地方法院民事判決　　　　　　　　　　　　九十一年度簡上字第一二四號
　　上　訴　人　甲○○
　　被　上訴人　宜利交通事業有限公司
　　法定代理人　乙○○
右當事人間請求損害賠償事件，上訴人對於中華民國九十一年三月四日本院臺中簡易
庭九十年度中簡字第八八七號第一審判決提起上訴，本院判決如左：
    主      文
原判決不利上訴人部分及該部分訴訟費用之裁判均廢棄。
右廢棄部分，被上訴人在第一審之訴駁回。
第一審（除確定部分外）、及第二審訴訟費用由被上訴人負擔。
    事      實
甲、上訴人方面：
  一、聲明：如主文所示。
  二、陳述：除與原審判決書所載相同者茲予引用外，補稱：
    (一)上訴人對於原審判決所認定之事實部分不爭執。本件車禍事故造成雙方車輛之
      損壞，業經上訴人與訴外人即車禍發生當時駕駛被上訴人所有車牌號碼Ｎ八─
      四七二號小客車之薛旭宇於民國（下同）八十九年十月一日達成和解，約定雙
      方之車輛受損，各自負擔修理費，薛旭宇既為車牌號碼Ｎ八─四七二號小客車
      之承租人，基於租賃之法律關係有權合法占有該小客車，並因此就該小客車有
      使用、收益之權能，故倘侵害其使用、收益者，占有人自得依侵權行為之法律
      規定請求為回復原狀之損害賠償，因此薛旭宇就系爭事故造成占有物即系爭車
      輛之損害，依法有權為損害賠償之請求。又民法第九百四十三條規定占有人於
      占有物上，行使之權利，推定其適法有此權利，即占有人於占有物上行使所有
      權或其他權利者，推定其適法有所有權或其他權利，同法第八百零一條規定之
      善意取得，即動產之受讓人占有動產，而受關於占有規定之保護者，縱讓與人
      無移轉所有權之權利，受讓人仍取得其所有權，此為占有人於占有物上行使權
      利，推定其適法有此權利之具體表現規定，占有人受讓所有權尚且受到上開法
      律之保護，舉重以明輕，與占有人就占有物之損害所生之請求權內容達成一定
      之法律效果，且對該物之實質所有權人亦生法律效果，而本件上訴人與薛旭宇
      之和解係在台中市警察局第五分局作成，上訴人更無質疑薛旭宇合法之權利，
      是以薛旭宇依法行使損害賠償請求並因此與上訴人達成和解，該和解之效力自
      應及於所有權人之上訴人，倘如原審判決理由謂和解效力不及於被上訴人，則
      上訴人為一侵權行為，竟先後遭薛旭宇及被上訴人雙重請求，即有一行為受雙
      重懲罰之不公平。
    (二)行使權利，履行義務，應依誠實及信用方法，民法第一百四十八條第二項定有
      明文。本件車禍事故發生日期為八十九年九月十八日，和解日期為同年十月一
      日，不起訴處分書於同年月三十日作成，車禍傷害告訴因雙方和解而不起訴處
      分，而被上訴人遲至九十年一月五日始來函表示損害賠償之請求，期間車輛早
      已修復，但被上訴人均未為任何表示，且薛旭宇於該期間內仍在被上訴人公司
      租車執業，由此洵證，被上訴人非但知道有和解乙事，且並無不同意見，故上
      訴人信賴薛旭宇適法行使損害賠償權利，並因此與薛旭宇達成和解，該事故所
      造成之法律關係應已全部解決，而和解契約效力及於被上訴人亦為被上訴人所
      明知。
  三、證據：援用原審之立證方法。
乙、被上訴人方面：
  一、聲明：駁回上訴。
  二、陳述：除與原審判決書所載相同者茲予引用外，補稱：
    (一)上訴人雖曾與事故發生時駕駛被上訴人所有車牌號碼Ｎ八─四七二號小客車之
      訴外人薛旭宇於八十九年十月一日訂立和解書，約定各自負擔修理費用，然該
      份和解書之立和解書人甲方姓名為甲○○，乙方姓名則為薛旭宇，該和解書僅
      有債權契約性質，基於債權相對性之法理，該和解書之效力應僅存於訂立和解
      書之當事人間，對該和解書以外之第三人則不生效力。因該和解書與被上訴人
      無關，故被上訴人就此和解書無爭執。
    (二)民法規定承租人僅有使用權，無所有權，且使用權與所有權之屬性及法律性質
      均不相同，被上訴人有車輛所有權是事實，而薛旭宇僅有使用權，故依法無權
      代替被上訴人與第三人和解。又該和解書係上訴人與訴外人薛旭宇所訂立，被
      上訴人並不知情，故被上訴人與上訴人間並無誠信問題，上訴人主張顯屬無據
      。
丙、本院依職權調閱臺灣臺中地方法院檢察署八十九年度偵字第一五九○九號卷宗。
    理　    由
一、被上訴人起訴主張：上訴人於八十九年九月十八日凌晨飲酒後，明知已達於酒醉
    不能安全駕駛之狀態，竟仍駕駛車牌號碼Ｂ二─七五一八號自用小客車，於該日
    凌晨二時三十分許，行經台中市○○區○○路與大隆路時，因不能自主操控車輛
    ，復未減速慢行，致撞及被上訴人所有、出租予訴外人薛旭宇駕駛之車牌號碼Ｎ
    八─四七二號自用小客車，造成被上訴人所有之前開車輛左側車身毀損凹陷等多
    處毀損，及因前開車輛送修致被上訴人受有減少租金損失等情，爰依侵權行為之
    法律關係，訴請上訴人給付新台幣（下同）十六萬四千六百五十八元及自九十年
    三月二十日起至清償日止按年息百分之五計算之利息之判決（被上訴人超過上開
    部分之請求，經原審判決敗訴，未據聲明不服，業已確定）等語。
二、上訴人則以：上訴人曾於八十九年十月一日與車禍發生時駕駛被上訴人所有前開
    車輛之薛旭宇訂立和解書，薛旭宇係該車之占有人，就本件損害賠償事件有和解
    之權利，該和解之效力自應及於該車輛所有人之被上訴人，又被上訴人非但知道
    上訴人與薛旭宇已達成和解乙事，且並無不同意見，上開和解契約之效力及於被
    上訴人亦為被上訴人所明知，倘謂該和解契約效力不及於被上訴人，則上訴人為
    一侵權行為，竟先後遭薛旭宇及被上訴人雙重請求，即有一行為受雙重懲罰之不
    公平等語，資為抗辯。
三、得心證之理由：
  (一)被上訴人主張上訴人於八十九年九月十八日凌晨二時三十分許，因飲用酒類已達
    於酒醉不能安全駕駛之狀態，仍駕駛車牌號碼Ｂ二─七五一八號自用小客車，於
    行經台中市○○區○○路與大隆路時，因不能自主操控車輛，復未減速慢行，致
    撞及被上訴人所有、出租予訴外人薛旭宇駕駛之車牌號碼Ｎ八─四七二號小客車
    ，造成被上訴人所有之前開車輛左側車身毀損凹陷等多處毀損，經被上訴人自行
    送修而支出修車費用等事實，均為上訴人所不爭執，且有被上訴人所提出之行車
    執照、估價單各一份為證，並經本院依職權調閱臺灣臺中地方法院檢察署八十九
    年偵字第一五九○九號卷宗查閱屬實，堪信被上訴人之上開主張為真實。又上訴
    人抗辯曾於八十九年十月一日就本件車禍發生所生之損害賠償問題，與被上訴人
    所有車牌號碼Ｎ八─四七二號小客車之合法占有人及車輛承租人薛旭宇達成和解
    之事實，亦為被上訴人所不爭執，並有和解書附卷可稽，亦堪信為真正。再本件
    車禍發生後，經警員於該日凌晨五時五十八分許對上訴人進行酒精濃度測試，發
    現上訴人之吐氣酒精濃度測試值高達每公升○．七七毫克，再上訴人於行經上揭
    車禍發生地點之交叉路口時，未減速慢行並注意車前狀況，致撞及薛旭宇所駕駛
    之車牌號碼Ｎ八─四七二號小客車，而按車禍發生當時之天候為晴天、光線晨光
    、路面乾燥、無障礙物、視距良好之情形下，並無不能注意等情事，分別有台中
    市警察局舉發違反道路交通管理事件通知書、酒精測定值、台中市○○○道路交
    通事故調查報告表暨道路交通事故調查表各欄項目明細內容各乙份附於臺灣臺中
    地方法院檢察署八十九年度偵字第一五九○九號卷內，顯見上訴人就本件車禍之
    發生有過失，而被上訴人所有車牌號碼Ｎ八─四七二號小客車係因本件車禍而受
    損，則上訴人之過失行為與被上訴人所受損害間有相當因果關係，洵堪認定。
  (二)被上訴人本於其為車牌號碼Ｎ八─四七二號小客車之所有權人地位，依侵權行為
    之法律關係請求上訴人賠償其所支出之修車費用及因車輛送修所減少之租金收入
    ，上訴人則以已於八十九年十月一日與車禍發生時有權占有被上訴人所有車牌號
    碼Ｎ八─四七二號小客車之薛旭宇達成和解，該和解之效力應及於被上訴人等語
    ，抗辯被上訴人不得再向上訴人請求賠償損害。是本件兩造爭執之焦點厥為上訴
    人與訴外人薛旭宇間之和解契約效力是否及於被上訴人。按「占有人於占有物上
    ，行使之權利，推定其適法有此權利。」民法第九百四十三條定有明文，而上開
    條文所指之權利，究為何種權利，應依占有人行使權利當時之意思定之，並非專
    指所有權，第三人侵害占有人對占有物之使用收益權，占有人得依侵權行為法則
    請求損害賠償（最高法院七十三年度台上字第二九八四號、八十六年度台上字第
    三七七○號判決意旨參照），是吾國民法雖無如德國民法第八百五十一條所定「
    因動產之奪取或毀損而負損害賠償義務之人，已向奪取或毀損時占有該物之人為
    賠償，縱令另有第三人為該物之所有人，或就該物享有其他權利，仍因其給付而
    免除責任，但明知該第三人之權利，或因重大過失而不知之者，不在此限。」之
    類似規定，惟依上揭民法第九百四十三條之規定及上揭最高法院判決意旨，應認
    占有人以所有人之地位受損害賠償時，無過失之賠償義務人應可免責，而物之所
    有人則得另依不當得利之規定向受領賠償之占有人請求返還其所受之利益。本件
    上訴人既於車禍發生後，就因車禍所肇致車輛之損害賠償問題，與被上訴人所有
    車牌號碼Ｎ八─四七二號小客車之合法占有人薛旭宇達成和解，而依卷內資料，
    亦無證據足為證明上訴人明知被上訴人方為該車輛之所有權人、或因重大過失而
    不知，則上訴人與薛旭宇間之和解契約效力自應及於被上訴人，方屬公允，否則
    將致上訴人一侵權行為負二次賠償責任之不公平，從而，被上訴人於上開車輛合
    法占有人薛旭宇與上訴人達成和解後，再依侵權行為之法律關係請求上訴人賠償
    損害，即屬無據，應予駁回。
  (三)綜據上述，被上訴人依侵權行為之法律關係訴請上訴人賠償損害，為無理由，不
    應准許，上訴意旨指摘原判決不當，請求廢棄改判，為有理由，爰廢棄原判決不
    利上訴人部分，改判如主文所示。
四、據上論結，本件上訴為有理由，依民事訴訟法第四百三十六條之一第三項、第四
    百五十條、第七十八條、第四百六十三條，判決如主文。
中　　　華　　　民　　　國　　九十一　　年　　　六　　　月　　二十八　　日
                            臺灣臺中地方法院民事第一庭
~B審判長法　官　王　銘
~B　　　法　官　陳思成
~B　　　法　官　呂麗玉
右為正本係照原本作成
本件不得上訴。
中　　　華　　　民　　　國　　九十一　　年　　　七　　　月　　　二　　　日
~B　法院書記官
